【裁判字號】    95,交聲,459
【裁判日期】    951102
【裁判案由】    違反道路交通管理處罰條例聲明異議
【裁判全文】
臺灣桃園地方法院交通事件裁定         95年度交聲字第459號
原處分機關  交通部公路總局新竹區監理所
異  議  人
即受處分人  甲○○
上列受處分人因違反道路交通管理處罰條例案件，對於交通部公
路總局新竹區監理所於民國95年8 月21日所為之處分（原處分案
號：桃監裁罰字第裁52－E00000000 號），聲明異議，本院裁定
如下：
    主  文
異議駁回。
    理  由
一、原處分意旨略以：異議人即受處分人甲○○所有之ＫＢ—五
    七三六號自用小客車，於民國九十五年五月十二日下午四時
    二十三分許，行經台一線五十三點五公里處時，為警以「汽
    車行駛於道路上，其汽車駕駛人未繫安全帶」逕行舉發，原
    處分機關交通部公路總局新竹區監理所因而依道路交通管理
    處罰條例第三十一條第一項之規定，裁處異議人罰鍰新臺幣
    （下同）一千五百元等語。
二、異議意旨略以：異議人甲○○之夫江大海，於九十五年五月
    十二日下午駕駛ＫＢ—五七三六號自用小客車上路行駛，然
    因其肩部受傷，故將安全帶自腋下繞過胸前扣住，並非未扣
    安全帶云云。
三、按道路交通管理處罰條例前經立法院修正，相關條文於九十
    四年十二月二十八日經總統修正公布，嗣經行政院以九十五
    年六月二十三日行政院院臺交字第○九五○○八七六八五號
    令發布修正條文除第二十九條之二、第三十一條、第三十一
    條之二、第三十二條之一、第四十二條、第七十三條、第八
    十二條至八十四條，自九十六年一月一日施行，其餘均自九
    十五年七月一日施行。查本件交通違規所涉道路交通管理處
    罰條例第三十一條第一項之規定並未修正，至其他所涉同條
    例第七條之二及第八十五條之規定，雖經修正，但綜合比較
    之結果，新法對異議人並無不利之情形，依行政罰法第五條
    所規定「從新從輕」之原則，原處分機關適用新修正道路交
    通管理處罰條例之規定，並無不當，合先敘明。
四、按汽車行駛於道路上，其駕駛人或前座乘客未繫安全帶者，
    處駕駛人新臺幣一千五百元罰鍰，道路交通管理處罰條例第
    三十一條第一項前段定有明文。又汽車駕駛人或乘客未依規
    定繫安全帶，當場不能或不宜攔截製單舉發，以汽車所有人
    為通知人製單舉發；本條例之處罰，受舉發違反道路交通管
    理事件之受處罰人，認為受舉發之違規行為應歸責他人者，
    應於舉發違反道路交通管理事件通知單應到案日期前，檢附
    相關證據及應歸責人相關證明文件，向處罰機關告知應歸責
    人，處罰機關應即另行通知應歸責人到案依法處理。逾期未
    依規定辦理者，仍依本條例各該違反條款規定處罰，同條例
    第七條之二第一項、第二項第十款、第四項及第八十五條第
    一項亦分別定有明文。
五、經查：
（一）本件違規事實，乃係異議人之夫江大海駕駛異議人所有之
      ＫＢ—五七三六號自用小客車，於上揭時地經警逕行舉發
      汽車行駛於道路上，其汽車駕駛人未繫安全帶一節，業經
      異議人及證人江大海分別於本院訊問中陳述詳實（本院九
      十五年十月十七日訊問筆錄），且依舉發單位出具之違規
      照片顯示，於上開時間、地點，駕駛異議人所有之ＫＢ—
      五七三六號自用小客車之汽車駕駛人，顯為一名男性駕駛
      ，而非異議人，此有舉發違規照片一張在卷可考，是本件
      違規駕駛人為江大海，洵可確定。然異議人未依規定於應
      到案日期前，檢附相關證據及應歸責人相關證明文件，向
      處罰機關告知應歸責人，是原處分機關逕對汽車所有人即
      異議人處以罰鍰，尚非無據，先予敘明。
（二）異議人甲○○之夫江大海於上開時間、地點，駕駛異議人
      所有之ＫＢ—五七三六號自用小客車，未繫安全帶之違規
      事實，業經本件違規駕駛人江大海於本院訊問中陳述確實
      （本院九十五年十月十七日訊問筆錄），並有舉發違規照
      片共三張在卷可憑，是本件違規事實明確。
（三）異議人甲○○雖以前詞置辨，然依卷附舉發違規照片所示
      駕駛人江大海於違規時身著白色上衣，其左側身體肩部、
      胸部均無安全帶繞過身體之影像，顯見本件違規駕駛人確
      未依正常使用方式扣繫安全帶。再依卷附舉發違規照片所
      示本件違規駕駛人之衣著平整，並無安全帶由腋下束縛胸
      部、腹部，而拉扯束縛衣服、身體之痕跡，駕駛座左側亦
      未有安全帶拉出繞過腋下之影像，是證人即本件違規駕駛
      人江大海辯稱係將安全帶自腋下環繞身體扣繫於駕駛座上
      已難信實；又證人江大海所提出之藥袋僅記載係內服藥，
      其餘關於病患姓名、處方時間、藥劑種類等均未於藥袋上
      載明，其亦未提出藥物處方籤或醫師出具之診療證明，故
      亦無從據此證明江大海確有前述肩膀酸痛致無法依正常方
      式扣繫安全帶之情形；且汽車專用安全帶之扣繫應依原廠
      設計規定方式操作，始能達到道路交通管理處罰條例所欲
      規範保障駕駛人及前座乘客之立法意旨，故駕駛人及前座
      乘客應依三點式安全帶設計規定之方式扣繫完善，方得認
      定為有依規定繫安全帶，如未依設計規定方式繫扣，難認
      有依規定繫安全帶等情，前已據主管機關交通部函覆詳實
      ，此有交通部八十七年十一月十三日交路（八七）字第○
      四九一六一號函在卷可稽，是縱令江大海違規時確如其所
      言，係由腋下繞過胸前扣繫安全帶，亦難認已依法扣繫安
      全帶，從而異議人前開辯解，尚不足採。
六、綜上所述，原處分機關以異議人有前揭違規情事，依道路交
    通管理處罰條例第三十一條第一項裁處異議人罰鍰一千五百
    元，核無違誤。本件異議為無理由，應予駁回。
據上論斷，應依道路交通管理處罰條例第八十七條第二項、道路
交通案件處理辦法第十九條，裁定如主文。
中    華    民    國    95    年    11     月    2    日
                  交通法庭  法  官  吳為平
以上正本證明與原本無異。
如不服本裁定，應於送達後五日內，向本院提出抗告狀。
                            書記官  江惠婷
中    華    民    國    95    年    11    月    2     日


司法院資訊處製作；財團法人民間司法改革基金會備份。
